【裁判字號】    98,訴,608
【裁判日期】    980831
【裁判案由】    違反毒品危害防制條例
【裁判全文】
臺灣嘉義地方法院刑事判決               98年度訴字第608號
公  訴  人  臺灣嘉義地方法院檢察署檢察官
被      告  甲○○
上列被告因違反毒品危害防制條例案件，經檢察官提起公訴（98
年度毒偵字第1028號），因被告於本院準備程序中就被訴事實為
有罪之陳述，經本院合議庭裁定由受命法官獨任以簡式審判程序
審理判決如下：
    主  文
甲○○施用第一級毒品，累犯，處有期徒刑壹年。
    犯 罪 事 實
一、甲○○曾因施用毒品案件，分別經本院以93年度訴字第288
    號判決判處有期徒刑10月、5月，應執行有期徒刑1年2月（
    嗣經本院以96年度聲減字第293號裁定減刑並定應執行刑有
    期徒刑7月），以94年度訴字第71號判決判處有期徒刑1年、
    6月，應執行有期徒刑1年5月（嗣經本院以96年度聲減字第
    293號裁定減刑並定應執行刑有期徒刑8月又15日），以96
    年度訴字第223號判決判處有期徒刑11月（嗣經本院以96年
    度聲減字第1192號裁定減刑為有期徒刑5月又15日），以96
    年度訴字第444號判決判處有期徒刑7月（嗣經本院以96年度
    聲減字第1192號裁定減刑為有期徒刑3月又15日），以96年
    度訴字第691號判決判處減刑後有期徒刑4月確定，以上3罪
    並經本院以97年度聲字第531號裁定應執行有期徒刑11月確
    定後，與前述裁定減刑後應執行有期徒刑7月、8月又15日接
    續執行，甫於民國97年6月7日縮刑期滿執行完畢，翌日出監
    。且前於88年間，曾因施用毒品案件，經臺灣臺南地方法院
    以88年度毒聲字第1601號裁定應送勒戒處所觀察、勒戒後，
    認有繼續施用毒品之傾向，再由該院以88年度毒聲字第1847
    號裁定令入戒治處所強制戒治，迄90年3月7日執行完畢釋放
    ；復於上開強制戒治執行完畢釋放後5年內之90年間，再犯
    施用毒品案件，經本院以90年度毒聲字第881號裁定令入戒
    治處所強制戒治，迄92年2月20日執行完畢釋放。詎仍不知
    悔改，基於施用第一級毒品海洛因及第二級毒品甲基安非他
    命之犯意，於98年3月1日前數日某時許，在嘉義縣竹崎鄉○
    ○○○路旁，以將海洛因及甲基安非他命摻水置於針筒注射
    身體之方式，同時施用海洛因及甲基安非他命1次。嗣於98
    年3月1日下午3時許，甲○○騎機車行經嘉義市○○路與大
    同路口時，因形跡可疑，經警盤查，復經其同意採尿送驗後
    ，結果確呈海洛因進入人體後經代謝作用所分解生成之嗎啡
    陽性反應及甲基安非他命陽性反應而查獲。
二、案經嘉義市政府警察局第一分局報告臺灣嘉義地方法院檢察
    署檢察官偵查起訴。
    理  由
一、本件被告甲○○所犯係死刑、無期徒刑、最輕本刑為3年以
    上有期徒刑以外之罪，亦非高等法院管轄第一審案件，且被
    告於本院準備程序中，已就被訴事實為有罪之陳述，經告知
    簡式審判程序之旨後，被告及檢察官對於本件改依簡式審判
    程序審理均表示同意，經本院合議庭依刑事訴訟法第273條
    之1第1項規定，裁定本件由受命法官獨任以簡式審判程序加
    以審理，是本件依刑事訴訟法第273條之2規定，不受同法第
    159條第1項、第161條之2、第161條之3、第163條之1及第16
    4條至第170條有關證據提示、交互詰問及傳聞證據等相關規
    定之限制，合先敘明。
二、上開犯罪事實，業據被告坦承不諱，且其本件為警採集送驗
    之尿液，經以酵素免疫法（EIA）初步篩檢及氣相層析質譜
    法（GC／MS）確認鑑定，檢驗結果確呈海洛因進入人體後經
    代謝作用所分解生成之代謝物嗎啡陽性反應及甲基安非他命
    陽性反應，有臺灣檢驗科技股份有限公司98年3月25日濫用
    藥物尿液檢驗報告及代號與真實姓名對照認證單各1紙在卷
    可資佐證（見警卷第5頁、第7頁）。足認被告上開任意性自
    白與事實相符，堪予採信。
三、又按施用第一、二級毒品為犯罪行為，毒品危害防制條例第
    10條定有處罰明文。故施用第一、二級毒品者，依前揭規定
    本應科以刑罰。惟基於刑事政策，對合於一定條件之施用者
    ，則依同條例第20條、第23條之規定，施以觀察、勒戒及強
    制戒治之保安處分。又毒品危害防制條例於92年7月9日修正
    公布，自93年1月9日施行，其中第20條、第23條將施用毒品
    之刑事處遇程序，區分為「初犯」及「5年內再犯」、「5年
    後再犯」。依其立法理由之說明：「初犯」，經觀察、勒戒
    或強制戒治後，應為不起訴處分或不付審理之裁定；經觀察
    、勒戒或強制戒治執行完畢釋放後，「5年內再犯」者，因
    其再犯率甚高，原實施之觀察、勒戒及強制戒治既已無法收
    其實效，爰依法追訴或裁定交付審理。至於經觀察、勒戒或
    強制戒治執行完畢釋放後，「5年後再犯」者，前所實施之
    觀察、勒戒或強制戒治已足以遮斷其施用毒品之毒癮，為期
    自新及協助其斷除毒癮，仍適用「初犯」規定，先經觀察、
    勒戒或強制戒治之程序。從而依修正後之規定，僅限於「初
    犯」及「5年後再犯」2種情形，始應先經觀察、勒戒或強制
    戒治程序。倘被告於5年內已再犯，經依法追訴處罰，縱其
    第3次（或第3次以上）再度施用毒品之時間，在初犯經觀察
    、勒戒或強制戒治執行完畢釋放5年以後，已不合於「5年後
    再犯」之規定，且因已於「5年內再犯」，顯見其再犯率甚
    高，原實施觀察、勒戒或強制戒治，已無法收其實效，即應
    依該條例第10條處罰。至於第3次（或第3次以上）施用毒品
    之時間，是否宜有期間限制？以多久為適宜？則分屬刑事政
    策、專門醫學之範圍，非審判機關所能決定，有待循立法途
    徑解決。
四、而本件被告前於88年間，曾因施用毒品案件，經臺灣臺南地
    方法院以88年度毒聲字第1601號裁定應送勒戒處所觀察、勒
    戒後，認有繼續施用毒品之傾向，再由該院以88年度毒聲字
    第1847號裁定令入戒治處所強制戒治，迄90年3月7日執行完
    畢釋放；復於上開強制戒治執行完畢釋放後5年內之90年間
    ，再犯施用毒品案件，經本院以90年度毒聲字第881號裁定
    令入戒治處所強制戒治，迄92年2月20日執行完畢釋放等節
    ，有臺灣高等法院被告前案紀錄表在卷可按（見本院卷第3
    頁至第20頁）。是被告於「初犯」經觀察、勒戒及強制戒治
    後，曾於5年內再犯施用毒品案件，經依法追訴處罰，揆諸
    上揭說明，本案自無再經觀察、勒戒及強制戒治之必要，檢
    察官逕行起訴，即無不合。本件事證明確，被告犯行堪以認
    定。
五、查海洛因、甲基安非他命分別為毒品危害防制條例第2條第2
    項第1款、第2款所定之第一級、第二級毒品，故核被告所為
    ，分別係犯毒品危害防制條例第10條第1項之施用第一級毒
    品罪及同條第2項之施用第二級毒品罪。被告持有海洛因、
    甲基安非他命以施用，其持有之低度行為，應為各該施用之
    高度行為所吸收，均不另論罪。又其係以1施用行為，同時
    施用第一級毒品與第二級毒品，而觸犯上開2罪，為想像競
    合犯，應依刑法第55條規定，從一重之施用第一級毒品罪處
    斷。起訴書雖認被告係另基於施用第二級毒品之犯意，於施
    用第一級毒品海洛因之行為外，尚有另行施用第二級毒品之
    行為，然此部分並無其他積極證據可為證明，且與被告之自
    白不符，本院認應為被告有利之認定，併此敘明。而被告曾
    因施用毒品案件，分別經本院以93年度訴字第288號判決判
    處有期徒刑10月、5月，應執行有期徒刑1年2月（嗣經本院
    以96年度聲減字第293號裁定減刑並定應執行刑有期徒刑7月
    ），以94年度訴字第71號判決判處有期徒刑1年、6月，應執
    行有期徒刑1年5月（嗣經本院以96年度聲減字第293號裁定
    減刑並定應執行刑有期徒刑8月又15日），以96年度訴字第2
    23號判決判處有期徒刑11月（嗣經本院以96年度聲減字第11
    92號裁定減刑為有期徒刑5月又15日），以96年度訴字第444
    號判決判處有期徒刑7月（嗣經本院以96年度聲減字第1192
    號裁定減刑為有期徒刑3月又15日），以96年度訴字第691號
    判決判處減刑後有期徒刑4月確定，以上3罪並經本院以97年
    度聲字第531號裁定應執行有期徒刑11月確定後，與前述裁
    定減刑後應執行有期徒刑7月、8月又15日接續執行，甫於97
    年6月7日縮刑期滿執行完畢，翌日出監等節，有上開被告前
    案紀錄表可考，其於受徒刑之執行完畢後，5年以內故意再
    犯本件有期徒刑以上之罪，為累犯，應依法加重其刑。爰審
    酌被告曾因施用毒品經裁定觀察、勒戒、強制戒治及判處徒
    刑執行完畢，猶未知警惕而再犯本案，足見其未徹底戒除施
    用毒品之惡習，惟念及施用毒品本質上係戕害自身健康之行
    為，尚未嚴重破壞社會秩序或侵害他人權益，且被告坦承犯
    行、犯後態度尚可暨其犯罪之動機、目的、手段、智識程度
    、同時施用第一級毒品與第二級毒品等一切情狀，量處如主
    文所示之刑。
據上論斷，應依刑事訴訟法第273條之1第1項、第299條第1項前
段，毒品危害防制條例第10條第1項、第2項，刑法第11條前段、
第47條第1項、第55條，判決如主文。
本案經檢察官郭志明到庭執行職務。
中    華    民    國    98    年    8     月    31    日
                  刑事第四庭    法  官  吳育霖
以上正本證明與原本無異。
如不服本判決應於收受判決後10日內向本院提出上訴書狀，並應
敘述具體理由；其未敘述上訴理由者，應於上訴期間屆滿後20日
內向本院補提理由書（均須按他造當事人之人數附繕本）「切勿
逕送上級法院」。告訴人或被害人如對於本判決不服者，應具備
理由請求檢察官上訴，其上訴期間之計算係以檢察官收受判決正
本之日期為準。
中    華    民    國    98    年    8     月    31    日
                                書記官  林美芳
附錄本案論罪科刑法條：
毒品危害防制條例第10條
施用第一級毒品者，處6月以上5年以下有期徒刑。
施用第二級毒品者，處3年以下有期徒刑。


司法院資訊處製作；財團法人民間司法改革基金會備份。
